台灣苗栗地方法院刑事判決　　　　　　　　　　　　　九十一年度易字第一一四號
　　公　訴　人　臺灣苗栗地方法院檢察署檢察官
　　被　　　告　甲○○
右列被告因贓物案件，經檢察官提起公訴（九十年度偵字第一八九七號），本院判決
如左：
    主  文
甲○○收受贓物，處有期徒刑陸月，如易科罰金，以參佰元折算壹日。
    事  實
一、甲○○明知某不詳姓名年籍之人，於民國八十九年八月間，所交付與伊之太子牌
    堆高機係屬贓物（該堆高機為乙○○所有，於八十九年八月十一日左右失竊），
    竟仍予收受，用以供己施作工程之用。嗣於八十九年九月十九日，在苗栗縣頭份
    鎮○○路七三三號之「三育玻璃有限公司」工廠內為警查獲，並扣得上開堆高機
    一台（已發還乙○○）。
二、案經苗栗縣警察局頭份分局報告臺灣苗栗地方法院檢察署檢察官偵查起訴。
    理  由
一、訊據被告甲○○矢口否認犯行，辯稱：該堆高機係謝文梁於八十九年八月二十七
    日委託其修理，有估價單一紙為證，證人方坤木亦有在場目擊云云。惟查：被害
    人乙○○於警訊中業已就該堆高機係於八十九年八月十一日左右失竊一節指述歷
    歷，而被告所指稱交付該堆高機之證人謝文梁，業於檢察官偵訊及本院九十一年
    訴字第二六一號（方坤木涉嫌偽證）案件中，堅決否認有交付該堆高機之情事，
    並證稱：本件係被告於八十九年九月間，透過方坤木要求伊代為頂罪。方坤木表
    示被告有一件案子，需要人頂罪。因伊有竊盜前科，如願意為其頂罪，將給一筆
    錢酬謝，因此伊才至被告所經營之「鋒順鐵工廠」外之自用小客車內，由伊在被
    告所交付之估價單上簽名。當日被告亦曾提及次日將至警局做筆錄，故簽該張估
    價單之日期應非八月二十七日，而是在九月間，「八月二十七日」是被告事後自
    己填的。又事後被告及方坤木均未依約給他錢，故伊要說出實情。即使因此另外
    構成湮滅證據罪名，伊仍要實話實說等語，亦經檢察官於偵查中調查明確，並經
    本院調閱九十一年訴字第二六一號案件之九十一年八月十三日調查筆錄屬實。另
    證人方坤木於偵查中固證稱：曾在被告之工廠內見到謝文梁坐在堆高機上與被告
    談話云云，並否認有居間找謝文梁頂罪情事，然依被告與謝文梁二人之供詞，均
    表示謝文梁只去過該鐵工廠一次，是若方坤木確有見到謝文梁，則應即是被告與
    謝文梁填寫估價單之日（即八十九年八月二十七日），然依卷附之方坤木「在監
    在押資料表」，方坤木當時正因違反毒品危害防制條例案件，經本院羈押於台灣
    苗栗看守所，足見證人方坤木所謂「謝文梁坐在堆高機上與被告談話」云云，顯
    然與事實不符，並無可採（方坤木業因本件所涉偽證罪嫌，另由檢察官偵查終結
    起訴，由本院另案審理中）。從而，方坤木之證詞既非可信，被告所辯：「該堆
    高機係謝文梁於八十九年八月二十七日委託其修理，方坤木在場目擊」云云，即
    失所依據。揆諸常情，本件查獲之堆土機係於八十九年九月十九日在被告所承攬
    之三育玻璃有限公司工地現場被查獲，而被告使用該堆土機在該工地工作已有二
    十餘日，均據被告自白在卷，核與證人王福山（即三育玻璃有限公司負責人）於
    警訊中證述內容相符，並有贓物認領保管收據一紙附卷可稽。按謝文梁若確實曾
    委託被告修理堆土機，則自被告受委託修理起至查獲時止，已間隔二十餘日，被
    告竟全未著手依其估價單所示之內容修理，且擅行轉用於被告所承攬之其他工程
    ，達二十餘日，已悖乎常情；猶有甚者，被告自承原即認識謝文梁，而謝文梁有
    多項竊盜前科，本身並非從事堆土機之業者，若確係由謝文梁交付堆土機，被告
    對該堆土機之來源可疑，即理應有所認識，而竟完全未分辨來源，且於交付後二
    十餘日間，彼此亦完全未聯絡，顯亦與情理未合；是證本件被告所辯，均係畏罪
    卸責之詞，並無足採，應以證人謝文梁所供證之內容為可信。而該堆土機既經查
    明係乙○○所失竊之物，查獲時又為被告持有中。該堆土機既非謝文梁所交付，
    則必有其他不詳姓名年籍之人移轉該堆土機之占有予被告，乃屬當然之理，是公
    訴人認為被告係由不詳姓名年籍之人受交付，就此部分而言，洵屬有據。又被告
    係於八十九年九月十九日查獲後，即迅速找人頂罪，足徵其心虛情怯，明知該堆
    土機係來源可疑之贓物甚明。是證本件事證明確，被告收受贓物犯行，洵堪認定
    。
二、按刑法第三百四十九條第一項收受贓物罪，係指搬運、寄藏、故買以外，凡屬無
    償「取得」或「持有」行為均屬之。本件堆土機係由不詳姓名年籍之人實施竊盜
    行為所取得之贓物，而被告由該不詳姓名年籍之人處「取得」並「持有」，尚無
    其他積極證據足資證明被告另有何故買、寄藏之事實，核其所為，係犯刑法第三
    百四十九條第一項之收受贓物罪。公訴人認被告犯同條第二項之故買贓物罪嫌
    ，尚有誤會；惟起訴之基本社會事實既屬相同，爰逕予變更起訴法條。茲審酌被
    告素行及其犯罪之動機、目的、手段、犯罪所生之危害及否認犯行等一切情狀，
    量處如主文所示之刑，同時諭知易科罰金之折算標準，以示懲儆。
據上論斷，應依刑事訴訟法第二百九十九條第一項前段、第三百條，刑法第三百四十
九條第一項、第四十一條第一項前段，罰金罰鍰提高標準條例第一條前段、第二條，
判決如主文。
本案經檢察官廖啟村到庭執行職務。
中      華      民      國    九十一    年      九      月    二十三    日
                                        苗栗地方法院刑事第一庭
                                            法  官  楊  台  清
右正本證明與原本無異。
如不服本判決，應於送達後十日內向本院提出上訴狀(須附繕本)，上訴於臺灣高等
法院臺中分院。
                                            書記官  李  惠  雯
中      華      民      國    九十一    年      九      月    二十三    日
附錄論罪科刑法條
刑法第三百四十九條第一項
收受贓物者，處三年以下有期徒刑、拘役或五百元以下罰金。
